臺灣高等法院高雄分院刑事判決　　　　　　　　　　九十三年度勞安上訴字第一號
　　上　訴　人　臺灣高雄地方法院檢察署檢察官
　　被　　　告　乙○○○事業
　　　　　　　　股份有限公司　設高雄市前鎮區○○○路二九五號
　　兼代 表 人　甲○○
　　選任辯護人　李玲玲　律師
　　　　　　　　何俊墩
　　　　　　　　李宏文
右上訴人因被告業務過失致死等案件，不服臺灣高雄地方法院九十二年度勞安訴字第
八號中華民國九十三年一月二十日第一審判決（起訴案號：臺灣高雄地方法院檢察署
九十二年度偵字第一三六四號），提起上訴，本院判決如左：
      主  文
上訴駁回。
      理  由
一、公訴意旨以：被告甲○○係被告乙○○○事業股份有限公司（下稱萬眾公司，設
    於高雄市前鎮區○○○路二九五號）負責人（現已離職），為從事業務之人，本
    應注意公司須有符合標準之必要安全衛生設備，並確實要求並提供勞工足夠使用
    之安全帶、安全帽或鋪設安全網等安全設施，以防止其公司勞工於二公尺以上之
    高處作業有墜落，而依當時情形又無不能注意之情事，竟疏未注意，致該公司勞
    工李昭男於民國八十九年九月三日十六時三十分許，與同事康敏男在高雄市○鎮
    區○○路三十二號，離地面約一層樓高之遮雨棚進行例行維護有線電視線路作業
    時，不慎於行進中踏穿遮兩棚石棉瓦而自屋頂墜落地面，並因之受有顱內出血之
    傷害，經送高雄市苓雅區邱外科醫院急救後，於同年月二十二日凌晨零時四十分
    許不治死亡。因認被告萬眾公司、甲○○均涉犯違反勞工安全衛生法第五條第一
    項第五款規定，致發生同法第二十八條第二項第一款之職業災害，應分別依同法
    第三十一條第一項、第二項之規定處罰，被告甲○○另涉犯刑法第二百七十六條
    第二項之業務失致死罪嫌。
二、按犯罪事實應依證據認定之，無證據不得認定犯罪事實；次按不能證明被告犯罪
    者，應諭知無罪之判決，刑事訴訟法第一百五十四條第二項、第三百零一條第一
    項分別定有明文。又認定不利於被告之事實，須依積極證據，苟積極證據不足為
    不利於被告事實之認定時，即應為有利於被告之認定，更不必有何有利之證據（
    最高法院三十年上字第八一六號判例參照）。認定犯罪事實所憑之證據，雖不以
    直接證據為限，間接證據亦包括在內；然而無論直接或間接證據，其為訴訟上之
    證明，須於通常一般之人均不致有所懷疑，而得確信其為真實之程度者，始得據
    為有罪之認定，倘其證明尚未達到此一程度，而有合理之懷疑存在，無從使事實
    審法院得有罪之確信時，即應由法院諭知被告無罪之判決（最高法院七十六年度
    台上字第四九八六號判例參照）。事實審法院對於證據之取捨，依法雖有自由判
    斷之權，然積極證據不足證明犯罪事實時，被告之抗辯或反證縱屬虛偽，仍不能
    以此資為積極證據應予採信之理由（最高法院三十年上字第四八二號判例可資參
    照）。
三、公訴人認被告萬眾公司、甲○○涉犯上開罪嫌，係以被害人李昭男之妻指述及證
    人康敏男證述公司僅提供安全帶、安全帽等語，而被害人李昭男確係因職業災害
    死亡，亦經檢察官督同法醫師相驗屍體無誤，有勘驗筆錄、相驗屍體證明書及驗
    斷書在卷足憑，資為論據。惟訊據被告甲○○堅決否認有違反勞工安全衛生法及
    業務過失致死之犯行，辯稱被告萬眾公司確有實施勞工之安全衛生教育及訓練，
    並有配發安全帽、安全帶、安全索等安全設備，但因李昭男因未依被告萬眾公司
    工作規定進行作業，貿然為危險行為，致踏穿石棉瓦遮兩棚墜落地面死亡，其等
    並無過失等語。
四、經查：
    (一)被害人李昭男係被告萬眾公司僱用之員工，於八十九年九月三日下午四時三十
      分許，在高雄市○鎮區○○路三十二號，與同事康敏男從事有線電視線路維修
      作業時，因李昭男踏穿一樓騎樓之石棉瓦遮兩棚而墜落地面，造成顱內出血、
      顱骨骨折，經送醫延至同年九月二十二日上午零時二十分許不治死亡等事實，
      業據證人康敏男於偵查及原審審理中結證明確（見相字卷第七～八頁、第三八
      頁反面、原審二卷第四八頁），並經臺灣高雄地方法院檢察署檢察官督同法醫
      師相驗屬實，製有勘驗筆錄、相驗屍體證明書、驗斷書、相驗屍體照片附卷可
      稽（見相字卷第五、九～十八、二六～二九頁），被告甲○○就此部分亦供述
      在卷，核與上開各事證相符，被告甲○○此部分自白應堪認為真正。
    (二)又依勞工安全衛生法第五條第一項第五款規定：「雇主對左列事項應有符合標
      準之必要安全衛生設備：五、防止有墜落、崩塌等之虞之作業場所所引起之危
      害。」，又勞工安全衛生設施規則第二百二十七條規定：「雇主對勞工於石綿
      板、鐵皮板、瓦、木板、茅草、塑膠等材料構築之屋頂從事作業時，為防止勞
      工踏穿墜落，應於屋架上設置適當強度，且寬度在三十公分以上之踏板或裝設
      安全護網。」。而被告萬眾公司有發給安全帽、安全帶、樓梯、木板二塊予僱
      用之勞工，平日亦有對僱用之勞工實施安全教育，要求勞工於工作時要配戴安
      全帽、安全帶及選擇安全地點利用樓梯、木板攀爬，並且不定時派員抽查，發
      現未配帶安全帽、安全帶即處以罰款或記過等情，已經證人康敏男、證人即被
      告萬眾公司工務經理李山河於原審結證屬實（見相字卷第七頁反面、原審二卷
      第四六～四七、五五～五六頁），亦有被告萬眾公司安全手冊附卷可佐（見原
      審一卷第六八～七五頁）。是被告萬眾公司既已發給安全帽、安全帶、樓梯、
      木板二塊等必要安全衛生設備，被告萬眾公司即難認有違反規定之情形。
    (三)再被害人李昭男於八十九年九月三日下午四時三十分許，在高雄市○鎮區○○
      路三十二號進行有線電視線路維修作業時，因未攜帶自行保管之木板，並貿然
      踩踏石綿瓦遮兩棚，致石綿瓦遮兩棚破裂而墜落地面之情，亦經證人康敏男證
      稱：「依我而言，我會先勘查現場的環境，選擇比較安全的路線上去。」、「
      （問：現場比較安全的路線為何？）三十號與三十四號中間鐵的浪板。」、「
      （問：以你的專業經驗，李昭男走的路線如何？）不安全。」、「木板本來就
      是放在車上，但當時因為．．．要清潔車輛，我們就將木板拿下來，結果就忘
      記放回去。」、「一台車二塊（木板）。」、「（問：你們這一組是誰保管木
      板？）李昭男。」等語（見原審二卷第四九～五二頁），證人即屋主陳石山結
      證稱：「我有看到被害人摔下來，他要爬上去的時候，我有告訴被害人不要從
      這邊爬，因為我告訴他那是水泥瓦，我告訴他要踩在有鐵的地方，我還告訴他
      曾經有二個鄰居從上面摔下來。」等語（見原審一卷第五一頁）。是被害人李
      昭男既因可歸責於己之事由致摔落地面死亡，被告甲○○及萬眾公司尚無違反
      任何注意義務，自亦無業務過失之罪責。
    (四)公訴人上訴意旨稱被告甲○○及萬眾公司未提供安全網及工作台等必要之安全
      設備，致被害人李昭摔落地面死亡，被告甲○○及萬眾公司自有違反規定等語
      。但依前開勞工安全衛生法第五條第一項第五款及勞工安全衛生設施規則第二
      百二十七條規定，雇主為防止墜落、崩塌所引起之危害，應有符合標準之必要
      安全衛生設備，且雇主對勞工於石綿板材料構築之屋頂從事作業時，為防止勞
      工踏穿墜落，應於屋架上設置適當強度、寬度在三十公分以上之踏板或裝設安
      全護網，是雇主並無裝設安全護網及工作台之強制責任。況從事有線電視線路
      維修作業，是移動式作業，非定點作業，並不適合裝設安全護網一節，復據證
      人康敏男、李山河分別證稱拉安全網要花很多時間，亦沒有地方裝置安全網，
      依工作環境、數量、地點均不適合設置安全網，故未曾建議配置安全網等語（
      見原審二卷第五一、五七頁）。是公訴人指稱被告甲○○及萬眾公司未提供安
      全網及工作台等必要之安全設備，有違規定，尚屬無據。
    此外，復查無其他積極證據足以證明被告萬眾公司、甲○○有業務過失致死或違
    反勞工安全衛生法之犯行，被告萬眾公司、甲○○之犯罪即屬不能證明。
五、原審以不能證明被告萬眾公司、甲○○犯罪，均諭知無罪之判決，核無不合。檢
    察官上訴意旨，仍執前詞，指摘原判決不當，為無理由，應予駁回。
據上論結，應依刑事訴訟法第三百六十八條，判決如主文。
本案經檢察官朱文彬到庭執行職務。
中      華      民      國    九十三    年      四      月    二十八    日
                              臺灣高等法院高雄分院刑事第九庭
                                  審判長法官  張明松
                                        法官  任森銓
                                        法官  郭玫利
右正本證明與原本無異。
如不服本判決應於收受本判決後十日內向本院提出上訴書狀，其未述上訴理由者，
並得於提起上訴後十日內向本院補提理由書狀（均須按他造當事人之人數附繕本)「
切勿逕送上級法院」。
                                      書記官  翁心欣
中      華      民      國    九十三    年      四      月    二十八    日
